【裁判字號】    97,訴,699
【裁判日期】    970807
【裁判案由】    強盜
【裁判全文】
臺灣臺南地方法院刑事判決               97年度訴字第699號
公  訴  人  臺灣臺南地方法院檢察署檢察官
被      告  丁○○
指定辯護人  本院公設辯護人甲○○
上列被告因強盜案件，經檢察官提起公訴（97年度偵字第3019號
），本院判決如下：
    主  文
丁○○犯如附表所示之罪，各處如附表所示之刑，應執行有期徒
刑柒年陸月，扣案之水果刀壹支沒收之。
    事  實
一、丁○○基於意圖為自己不法所有之攜帶兇器強盜犯意，分別
    於附表所示時間、地點，騎乘不知情之女友鄭尹慈所有車牌
    號碼ZIV-073號輕型機車，攜帶其所有，客觀上足以對人之
    生命、身體造成危害而可為兇器使用之水果刀一支，並持之
    為工具而以如附表所示之犯罪方法，至使如附表所示被害人
    不能抗拒，而強取如附表所示之財物。嗣經警調閱附表所示
    超商及附近路口之監視錄影帶，查覺丁○○所騎乘之前開機
    車車號，並詢問車主鄭尹慈，得悉丁○○於附表所示時間曾
    使用前開機車後，於97年2月21日凌晨3時45分許，在臺南縣
    麻豆鎮○○路46號前查獲丁○○，並當場扣得丁○○所有，
    且供其犯罪所用之水果刀一支與丁○○強盜時所穿著之安全
    帽、手套、口罩等物。
二、案經臺南縣警察局麻豆分局報告臺灣臺南地方法院檢察署檢
    察官偵查起訴。
    理  由
壹、證據能力之判斷：按被告以外之人於審判外之陳述，經當事
    人於審判程序同意作為證據，法院審酌該言詞陳述或書面陳
    述作成時之情況，認為適當者，亦得為證據，刑事訴訟法第
    一百五十九條之五第一項定有明文。查被告於本院審理時對
    證人戊○○、丙○○、乙○○、鄭尹慈等人於警詢時及偵訊
    中所為筆錄之證據能力均不爭執，且本院依卷內資料審酌該
    警詢及偵訊筆錄作成時之情況，亦認為並未有何違背法律或
    其他相關規定之情事，而應認為適當，是依刑事訴訟法第一
    百五十九條之五第一項之規定，上開證人等於警詢及偵訊所
    作之筆錄，為傳聞法則之例外而具有證據能力，本院自得引
    為判決參考之依據，先予敘明。
貳、實體之認定：
一、上揭犯罪事實業據被告丁○○於偵查及本院審理時供承不諱
    ，核與被害人戊○○、丙○○、乙○○於警詢證述遭強盜經
    過相符，並與證人鄭尹慈於警詢中所述出借機車予被告使用
    之情節相符，另有被告持以強盜之水果刀一支及其強盜時所
    著之口罩、手套、安全帽等物扣案可參，此外，另有如附表
    所示超商及附近路口之監視錄影翻拍照片、扣押筆錄各件在
    卷可稽，從而，被告於本院審理中之自白與事實相符，應堪
    採信。綜此，被告前揭3次攜帶兇器強盜犯行，均已臻明確
    ，皆堪認定，應依法論科。
二、查扣案之水果刀客觀上足以對人之生命、身體、安全構成威
    脅，自應認為可供作兇器使用，是核被告持客觀上足對人之
    生命、身體、安全構成威脅，具有危險性可為兇器使用之上
    開水果刀，實施如附表所示3次強盜犯行，均係觸犯刑法第
    330條第1項之攜帶兇器強盜罪，被告所犯如附表所示3次強
    盜犯行，犯意各別，行為互異，應予分論並罰。又被告於本
    院審理時雖辯稱：其為警查獲之際，曾主動供出其曾為附表
    編號2、3之強盜犯行，就此2部分犯行，應有刑法第62條所
    示自首相關規定之適用而得減刑云云。惟按刑法第62條之自
    首規定，以對未發覺之罪投案而受裁判為要件，如案件已發
    覺，則被告縱有投案陳述自己犯罪之事實，亦祗可謂為自白
    ，不能認自首，又所謂發覺，固非以有偵查犯罪權之機關或
    人員確知其人犯罪無誤為必要，而於對其發生嫌疑時，即得
    謂為已發覺；但此項犯人之嫌疑，仍須有確切之根據得為合
    理之可疑者，始足當之（最高法院26年上字第484號、72 年
    度臺上字第641號判例參照）。經查，證人即承辦本案之員
    警蔡陸於本院審理時具結後證稱：因轄區內發生幾件搶案，
    比對服裝、犯罪工具後，認為3件搶案均係同一人所為，且
    調閱超商及附近監視錄影帶後發現被告犯案時所使用輕型機
    車車牌號碼，經詢問車主即證人鄭尹慈後知悉該車係被告所
    使用，故於查獲被告前，已知悉3件搶案係被告所為；另結
    證稱：警方發覺被告時，被告仍著與犯案時相同之服裝，故
    在訊問被告時即知道被告犯下3件搶案等語（參見本院卷第
    48頁至第52頁），證人即查獲被告之員警郭俊宏於本院審理
    時亦結證稱：麻豆分局刑事組在查獲被告之前即已告知被告
    犯下3件超商搶案；被告於被查獲時所穿著之外套，與犯案
    時所著外套相同，僅係將之反穿；故其在查獲被告時，業已
    就知悉被犯下3件搶案等語（參見本院卷第54頁至第56頁）
    ，從而，被告為警查獲時，雖曾告知承辦員警其曾為附表編
    號2、3之強盜犯行，然承辦員警於被告自承前揭強盜犯行前
    ，即已有具體之事證為據而得懷疑附表所示3件強盜案件均
    係被告所為，是被告自承其犯附表編號2、3所示強盜犯行之
    舉，與刑法第62條之自首規定有間，尚難援引該規定減輕其
    刑。爰審酌被告犯罪動機、手段、所得財物價值、攜帶兇器
    犯案、短時間內為數次強盜行為，對社會治安影響之程度、
    犯罪後於警訊及偵審中始終坦承犯行、非無悔意之態度等一
    切情狀，量處如附表所示之刑，並定應執行如主文所示之刑
    ，以資懲儆。扣案之水果刀1支為被告所有，且供其犯罪所
    用之物，業據其於本院審理時供承在卷，爰依刑法第38條第
    1項第2款之規定沒收之。另被告為強盜行為時所著之安全帽
    、手套、口罩等物，僅係穿著之衣物，並非為強盜行為時所
    使用之工具，爰不另為沒收之諭知，附此敘明。
據上論斷，應依刑事訴訟法第299條第1項前段，刑法第330條第1
項、第51條第5款、第38條第1項第2款，判決如主文。
本案經檢察官己○○到庭執行職務
中    華    民    國    97    年    8     月    7     日
                  刑事第七庭
                      審判長法  官  陳振謙
                            法  官  高如宜
                            法  官  卓穎毓
以上正本證明與原本無異。
如不服本判決應於收受本判決後10日內向本院提出上訴書狀，並
應敘述具體理由。如未敘述上訴理由者，應於上訴期間屆滿後20
日內向本院補提理由書狀（均須按他造當事人之人數附繕本）「
切勿逕送上級法院」。
                            書記官  秦建華
中    華    民    國    97    年    8     月    7     日
附表：
┌─┬───┬────┬─────┬───┬─────┐
│編│ 時間 │  地點  │ 犯罪事實 │被害人│ 所犯罪名 │
│號│      │        │          │      │ 及宣告刑 │
├─┼───┼────┼─────┼───┼─────┤
│  │97年2 │臺南縣麻│丁○○持水│戊○○│丁○○攜帶│
│ 1│月11日│豆鎮南勢│果刀進入超│      │兇器強盜，│
│  │凌晨3 │里36 之 │商內，至店│      │處有期徒刑│
│  │時22分│205號「 │員戊○○不│      │柒年貳月。│
│  │許    │統一便利│能抗拒，而│      │扣案水果刀│
│  │      │超商」  │強取超商櫃│      │壹支沒收之│
│  │      │        │臺收銀機及│      │。        │
│  │      │        │櫃檯抽屜內│      │          │
│  │      │        │現金約新台│      │          │
│  │      │        │幣（下同）│      │          │
│  │      │        │1萬7000餘 │      │          │
│  │      │        │元之財物。│      │          │
├─┼───┼────┼─────┼───┼─────┤
│  │97年2 │臺南縣麻│丁○○持水│丙○○│丁○○攜帶│
│ 2│月13日│豆鎮中興│果刀進入超│      │兇器強盜，│
│  │凌晨4 │里興國路│商內，至店│      │處有期徒刑│
│  │時許  │46號「全│員丙○○不│      │柒年貳月。│
│  │      │家便利超│能抗拒，而│      │扣案水果刀│
│  │      │商」    │強取超商櫃│      │壹支沒收之│
│  │      │        │臺收銀機及│      │。        │
│  │      │        │櫃檯抽屜內│      │          │
│  │      │        │現金約1萬 │      │          │
│  │      │        │2000餘元之│      │          │
│  │      │        │財物。    │      │          │
├─┼───┼────┼─────┼───┼─────┤
│  │97年2 │臺南縣新│丁○○持水│乙○○│丁○○攜帶│
│ 3│月15日│營市太北│果刀進入超│      │兇器強盜，│
│  │凌晨4 │里142之 │商內，致店│      │處有期徒刑│
│  │時55分│34號「統│員乙○○不│      │柒年貳月。│
│  │許    │一便利超│能抗拒，而│      │扣案水果刀│
│  │      │商」    │強取商櫃檯│      │壹支沒收之│
│  │      │        │抽屜內現金│      │。        │
│  │      │        │約7000餘元│      │          │
│  │      │        │之財物。  │      │          │
└─┴───┴────┴─────┴───┴─────┘


司法院資訊處製作；財團法人民間司法改革基金會備份。
